【裁判字號】    98,交聲,854
【裁判日期】    980831
【裁判案由】    違反道路交通管理處罰條例聲明異議
【裁判全文】
臺灣士林地方法院交通事件裁定         98年度交聲字第854號
原處分機關  臺北市交通事件裁決所
異議人即    甲○○
受處分人
上列異議人即受處分人因違反道路交通管理處罰條例案件，對於
臺北市交通事件裁決所民國98年7 月2 日所為之處分（原處分案
號：北市裁罰字第裁22-CG0000000號），聲明異議，本院裁定如
下：
    主  文
原處分撤銷。
甲○○機器腳踏車駕駛人，爭道行駛而有機器腳踏車不在規定車
道行駛之情形，處罰鍰新臺幣陸佰元，並記違規點數壹點。
    理  由
一、按機器腳踏車行駛之車道應依標誌或標線之規定行駛，道路
    交通安全規則第99條第1 項前段定有明文；復按機器腳踏車
    爭道而不在規定車道行駛者，處新臺幣（下同）600 元以上
    1,800 元以下罰鍰，並記違規點數1 點，道路交通管理處罰
    條例第45條第13款、第63條第1 項第1 款亦定有明文。而道
    路交通安全規則所用名詞「汽車」，係指在道路上不依軌道
    或電力架線而以原動機行駛之車輛（包括機器腳踏車），此
    有道路交通管理處罰條例第3 條第8 款、道路交通安全規則
    第2 條第1 項第1 款分別定有明文。
二、原處分意旨略以：異議人即受處分人甲○○所有之車牌號碼
    CXB-939 號重型機車，於民國98年4 月24日15時25分許，行
    經臺北縣新莊市○○路與新樹路口（往三重）時，因違規駛
    入禁行機車道，經警逕行舉發其有「機器腳踏車，不在規定
    車道行駛」之違規，爰依道路交通管理處罰條例第45條第13
    款處罰鍰600 元。
三、聲明異議意旨略以：伊當時所行道路最右側之機慢車道已遭
    數部違規暫停車輛阻擋，遂改行雙線道之右側，但因後方大
    型載重車以加速前進方式推擠並迫使伊離開該右側車道，伊
    不得已只好超車越過該載重車輛，然即迅速駛返原右側車道
    ，伊並非故意違規，實因緊急避難行為而致違規，員警不查
    即開單舉發，令伊深感不服，為此聲明異議云云。
四、經查：異議人甲○○於98年4 月24日15時25分許，騎乘車牌
    號碼CXB-939 號重型機車，行經臺北縣新莊市○○路與新樹
    路口處，因駛入禁行機車車道，經警以科學儀器拍照取得證
    據，並以異議人即機車所有人為被通知人製單逕行舉發違規
    之事實，為異議人所不爭執，復有臺北縣政府警察局北縣警
    交大字第CG0000000 號舉發違反道路交通管理事件通知單1
    紙、現場採證照片共5 張在卷可稽。異議人雖以前詞置辯，
    惟觀現場採證照片5 張，該路段右側車道為汽、機車通行道
    路，左側車道於路面處標繪「禁行機車」字樣，該5 張照片
    皆清楚顯示系爭車牌號碼CXB-939 號重型機車違規行駛於劃
    設有「禁行機車」字樣車道，而異議人右側車道上之白色自
    小客車與後方載重車輛之間尚有1 個以上機車車身之間距，
    異議人若依規定順勢車流而行，應不可能有因搶道爭擠而迫
    駛他車道之情形發生，復觀採證照片右上方，其他依規定行
    駛於慢車道之機車駕駛人皆能行駛無礙，故現場車輛雖多卻
    非有行駛上困難，異議人此揭所辯尚不足採。再比較採證照
    片第3 張至第5 張，異議人於第3 張照片中前車輪壓駛於「
    禁行機車」之「行」字上，於第4 張照片中，後車輪壓駛於
    「禁」字上，而第5 張照片中，異議人之機車已前駛至路口
    斑馬線處，異議人之行進通暢無阻，惟觀此3 張照片中右側
    車道上之白色自小客車，僅從路口之停止線緩慢駛至斑馬線
    上，而前方排有一列汽車、巴士，明顯顯示該右側車道當時
    正處於塞車狀態，足證異議人實係因不耐道路塞車久候，搶
    道行駛於禁行機車道，其辯稱為閃躲車輛而超車云云，顯與
    事實不符，異議人行駛於禁行車道之違規行為，至為明顯。
五、綜上，堪認異議人確有本件違規事實，原處分機關依據道路
    交通管理處罰條例第45條第13款，裁處異議人罰鍰600 元，
    固非無見，然汽車駕駛人違反道路交通管理處罰條例第45條
    之規定者，依同條例第63條第1 項第1 款規定，除依原條款
    處罰鍰外，並應予記違規點數1 點，異議人既已於申訴狀、
    異議狀中皆陳明其為實際駕駛人，原處分機關漏未依該規定
    記違規點數，自有未合，本件異議人之聲明異議雖無理由，
    然原處分既有前揭可議之處，即屬無可維持，應由本院予以
    撤銷，另裁定如主文第2 項所示，以資適法。
據上論斷，應依道路交通案件處理辦法第20條前段，裁定如主文
。
中    華    民    國    98    年    8    月     31    日
                  交通法庭法  官  高雅敏
以上正本證明與原本無異。
如不服本裁定應於送達後5日內向本院提出抗告狀。
                          書記官  陳映羽
中    華    民    國    98    年    8     月    31    日


司法院資訊處製作；財團法人民間司法改革基金會備份。
